【裁判字號】    99,交上易,471
【裁判日期】    990531
【裁判案由】    過失傷害
【裁判全文】
臺灣高等法院臺中分院刑事判決       99年度交上易字第471號
上  訴  人  臺灣臺中地方法院檢察署檢察官
被      告  丙○○
上列上訴人因過失傷害案件，不服臺灣臺中地方法院98年度交易
字第481號中華民國99年2月9日第一審判決（起訴案號：臺灣臺
中地方法院檢察署98年度偵字第15844號），提起上訴，本院判
決如下：
    主  文
上訴駁回。
    事實及理由
一、本案經本院審理結果，認第一審以不能證明被告丙○○犯罪
    ，而為其無罪之諭知，並無不當，應予維持，並引用第一審
    判決書記載之理由（如附件）。
二、檢察官上訴意旨略以：原審認被告丙○○基於「信賴原則」
    法理，其於綠燈起步時，自身並無違規之情況，且發現告訴
    人乙○○騎乘重型機車，違反圓形黃燈之指示，強行進入交
    岔路口，且占用來車道提早左轉時，已採取必要之煞車動作
    ，告訴人因閃避不及自行擦撞前揭車輛之保險桿及前車牌處
    而倒地受傷，最後往行駛方向前方倒地受傷，實屬不能防範
    ，難令被告就告訴人所受傷勢負任何刑事上之過失責任等情
    ，諭知被告無罪，固非無見。然：(一)按「汽車行駛時，駕駛
    人應注意車前狀況，並隨時採取必要之措施」，道路交通安
    全規則第94條第3項，定有明文。又按行車管制號誌各燈號
    顯示之意義如下：四、圓形黃燈：圓形黃燈用以警告車輛駕
    駛人及行人，表示紅色燈號即將顯示，屆時將失去通行路權
    。五、圓形紅燈：(一)車輛面對圓形紅燈表示禁止通行，不
    得超越停止線或進入路口，道路交通標誌標線號誌設置規則
    第206條第4款、第5款亦有明文。(二)查證人黃奇生具結略稱
    ：仁堤路綠燈剛亮時，立人橋是紅燈，沿立人橋如果是綠燈
    的話是52秒，黃燈3秒，紅燈40秒，沿仁堤路的話綠燈是40
    秒，黃燈3秒，40秒的紅燈，機車的部分也有可能是黃燈亮
    了衝過去等語。又參酌前揭現場圖：：仁堤路路寬為12.6公
    尺，北側尚有行人步道寬6.7公尺。依證人黃奇生證述之號
    誌時相變換，於仁堤路顯示綠燈前，立人橋上需經3秒黃燈
    後始變換為紅燈，復以速限每小時50 公里（每秒約13.8公
    尺）計算，則告訴人於立人橋顯示圓形黃燈，即進入該交岔
    路口，雖違規偏靠路口左側、穿越仁堤路占用來車道左轉，
    惟其於號誌轉換為圓形紅燈前，尚屬有通行路權之人，原審
    認定告訴人有違反圓形黃燈之指示乙情，容有誤會。復此時
    ，因仁堤路之號誌轉換為圓形綠燈，被告依當時天氣晴、日
    間自然光線、路面舖裝柏油、乾燥、無缺陷等及視距良好等
    情形，並無不能注意之情事，竟疏未注意右前方視線可及之
    處，有告訴人之機車亦騎乘在前而貿然前進，復踩煞不及，
    其車輛之前車頭與機車之左側車身發生擦撞，致告訴人人車
    向前滑行倒地，受有左肱骨上端閉鎖性骨折等傷害。則被告
    駕駛車輛過程確有前揭過失，自無援用「信賴原則」法理而
    為被告駕駛過程無過失之依據。綜上，原判決認事用法尚嫌
    未洽，請將原判決撤銷，更為適法之判決。爰依法提起上訴
    云云。
三、按「汽車行駛至交岔路口，其行進、轉彎，應依下列規定：
    一、應遵守燈光號誌或交通指揮人員之指揮，遇有交通指揮
    人員指揮與燈光號誌並用時，以交通指揮人員之指揮為準。
    」、「五、左轉彎時，‧‧‧‧應行至交岔路口中心處左轉
    ，並不得占用來車到搶先左轉。」，而「圓形黃燈用以警告
    車輛駕駛人及行人，表示紅色燈號即將顯示，屆時將失去通
    行路權。」道路交通安全規則第102條第1項第1款、第5款、
    道路交通標誌標線號誌管理規則第206條第5款分別定有明文
    。經查，本件車禍現場仁堤路北側行人步道寬6.7公尺，東
    向西之外側車道寬為3公尺，合計固有9.7公尺，此有現場圖
    可稽。然依該現場圖顯示車禍肇事後，被告所駕駛之自小客
    車位於仁堤路東向西之內側車道行人穿越道上，其車後距離
    停止線之最短距離為2公尺，而告訴人所騎乘之重機車倒地
    於自小客車停車位置之左側路旁，且係其行進方向約6、7公
    尺處及卷附照片顯示自小客車車前牌照之右側附近往車前牌
    照之左側有擦撞痕跡，重機車左側亦有擦撞痕，兩車並無因
    撞擊凹破損情形，可知告訴人騎乘重機車行經肇事路口時，
    未駛至該交岔路口中心處左轉，而偏靠交岔路口左側，穿越
    仁堤路占用來車道提早左轉，已違反道路交通安全規則第
    102條第1項第1款規定。另證人黃奇生於原審結證稱：仁堤
    路綠燈剛亮時，立人橋是紅燈，沿立人橋如果是綠燈的話是
    52秒，黃燈3秒，紅燈40秒，沿仁堤路的話綠燈是40 秒，黃
    燈3秒，40秒的紅燈等語（見原審卷第41頁背面、第42頁）
    ，可知無論立人橋或仁堤路，黃燈變為紅燈號誌僅三秒之秒
    差，參以告訴人乙○○於本件車禍發生後第一次警詢時供稱
    伊行向號誌為黃燈，伊發現對造車輛時已撞及等語（見警卷
    第19頁），而被告於本件車禍發生後第一次警詢供稱伊行向
    號誌為綠燈，伊發現對造車輛時相距大約2公尺，伊當時剛
    起步，發現時已撞及，伊馬上停車等語（見警卷第20頁），
    依上開現場圖所顯示車禍後被告駕駛之自小客車停於停止線
    前2公尺乙情，堪認被告所供伊見綠燈剛起步乙節為可採。
    足見告訴人騎乘機車於將接近路口時見黃燈，即搶進路口左
    轉，致未發現前方有被告所駕駛之自小客車，再依黃燈變綠
    燈之秒差及被告見其行向轉為綠燈而剛起步觀之，亦可知告
    訴人騎乘機車搶行進入路口左轉時，立人橋之號誌已轉為紅
    燈。是證人黃奇生於原審證稱（就本案來講，發生車禍是小
    客車闖紅燈或騎車闖紅燈？）自小客車是綠燈要起步，機車
    變燈，綠燈已經結束了，變成黃燈，因為黃燈只有三秒，以
    前的路比較小，機車的駕駛可能認為可以過去，所以才會左
    轉。機車的部分以秒差來看應該是闖紅燈。（有無可能是機
    車黃燈亮的時候衝過去或黃燈結束變成紅燈衝過去？）有可
    能，因為有三秒鐘的時間，至少黃燈已經亮了。不可能是綠
    燈亮的情形變換為黃燈才衝過去等語（見原審卷第42頁），
    應與事實相符而可信憑。據此，告訴人騎乘重機車見其行向
    號誌為黃燈時，本即應減速慢行，準備停駛，然其竟不顧號
    誌瞬間將轉為紅燈，仍快速搶進，適行進中號誌已轉為紅燈
    ，告訴人猶前進入交岔路口內欲左轉，自難認告訴人無違反
    道路交通安全規則第102條第1項第1款規定。而被告駕駛自
    小客車依綠燈號誌正起駛時，對右方以較快車速闖紅燈駛來
    之重機車屬不易防範，且擦撞瞬間立即停止，自難認被告未
    盡注意義務，而令負過失傷害罪責。是檢察官執上情詞，指
    摘原判決不當，為無理由，應予駁回。
四、據上論斷，應依刑事訴訟法第373條、第368條，判決如主文
    。
本案經檢察官甲○○到庭執行職務。
中    華    民    國    99    年    5     月    31    日
            刑事第四庭    審判長法  官  洪  耀  宗
                                法  官  劉  登  俊
                                法  官  許  文  碩
以上正本證明與原本無異。
不得上訴。
                                書記官  郭  蕙  瑜
中    華    民    國    99    年    5     月    31    日

司法院資訊處製作；財團法人民間司法改革基金會備份。
